【裁判字號】    89,交訴,140
【裁判日期】    901025
【裁判案由】    過失致死等
【裁判全文】
臺灣彰化地方法院刑事判決                        八十九年度交訴字第一四號
    公  訴  人  臺灣彰化地方法院檢察署檢察官
    被      告  乙○○
右列被告因過失致死等案件，經檢察官提起公訴（八十八年度偵字第一０九一五號）
，本院判決如左：
    主      文
乙○○因過失傷害人致重傷，處有期徒刑伍月，如易科罰金，以佰元折算壹日。
    事      實
一、乙○○於民國八十八年六月十二日晚間六時四十分許，駕駛車牌號碼ＲＪ－一０
    六九號自用小客車，沿彰化縣伸港鄉○○路○段由南往北方向行駛，行經該路段
    三一０號前時，本應注意車前狀況，隨時採取必要之安全措施，而依當時天候、
    視距、路況等情形，又無不能注意之特別情事，竟疏未注意而駕車貿然前行。適
    有王石川騎乘車牌號碼ＫＮＴ－七八０號重機車，後座附載其妻甲○○，亦疏於
    注意而於該處劃有分向限制線（雙黃線）之禁止車輛穿越地帶，由東往西方向逕
    自騎車橫越道路而行。迨乙○○見狀業已避煞不及，該自小客車車頭遂與機車左
    側發生猛烈碰撞，王石川、甲○○二人均與機車併同倒地，王石川因而受有胸部
    挫傷、左股骨轉子下骨折、遠端粉碎性骨折等傷害（王石川嗣於八十九年一月十
    四日中午十二時二十五分許另因小腸壞死引起敗血性休克死亡）；甲○○則受有
    第十胸椎骨折併雙下肢癱瘓無力、兩側下肢脛骨、腓骨、股骨骨折、頭部外傷併
    水腦症等傷害，並因傷及脊髓，使其胸椎骨折及下肢癱瘓傷況已達於重大不治之
    程度。
二、案經王石川生前及甲○○訴由彰化縣警察局和美分局報請臺灣彰化地方法院檢察
    署檢察官偵查起訴。
    理      由
一、右揭事實，業據被告乙○○於警訊及偵審中坦承不諱，核與告訴人王石川、甲○
    ○指訴情節相符，並有道路交通事故調查報告表一紙、現場照片六張、診斷書二
    紙附卷可稽。而告訴人甲○○因脊髓損傷，第十胸椎骨折併雙下肢癱瘓無力已超
    過一年，已無恢復可能等情，亦經財團法人彰化基督教醫院於八十九年十月十三
    日以（八九）彰基病歷字第八九一００三三號函覆在卷，自已達於重大不治之重
    傷害程度，要無疑義。按汽車行駛時，駕駛人應注意車前狀況，隨時採取必要之
    安全措施，道路交通安全規則第九十四條第四項定有明文，被告駕車自應遵循上
    開交通安全規定，對於車前各項突發狀況保持高度注意，且依當時天候、路況、
    視距等情形，又無不能注意之特別情事，雖當地燈光較為晦暗，然因被告車前開
    有大燈，已足以充分照明前方路況，仍得注意左右來車，竟疏於注意而貿然前行
    ，致與告訴人王石川所騎乘之機車發生猛烈碰撞，被告駕車行為自有過失。本件
    車禍經送臺灣省彰化縣區車輛行車事故鑑定委員會鑑定結果，亦認被告駕駛自小
    客車發現危險情況未採取緊急煞車之安全措施，為車禍肇事次因；告訴人王石川
    駕駛重機車穿越道路不當，則為肇事主因，有該會彰鑑字第八九０二一號鑑定意
    見書足資為憑，就被告駕車過失部分，同於本院上開見解，益足為證。而告訴人
    王石川固於劃有分向限制線（雙黃線）之禁止車輛穿越地帶，逕自騎車橫越道路
    ，亦有重大違反交通安全規定情事，然究不得以告訴人同有過失據而解免被告前
    揭應負之罪責，是被告過失行為與告訴人王石川、甲○○所生之傷害及重傷害結
    果間，仍具有相當之因果關係。本案事證已臻明確，被告犯行至堪認定。
二、核被告乙○○因過失駕車行為，致使告訴人王石川、甲○○分別受有前揭傷害及
    重傷害，所為係犯刑法第二百八十四條第一項前段之過失傷害罪，及同條項後段
    之過失致重傷害罪。公訴人認被告前開過失行為係告訴人王石川死亡之原因，而
    依刑法第二百七十六條第一項（起訴書誤載為第二項）之過失致死罪名據以起訴
    ，無非係以秀傳紀念醫院八十九年五月二十五日（八九）明秀醫字第第八九０五
    五八號覆函為其所據。然經本院詳閱該篇函文意旨，似僅表明告訴人王石川之主
    要死因為小腸壞死引起敗血症休克而死，至於小腸壞死則導因於腸扭曲之故，且
    無法判定腸扭轉之原因，並未直接認定本件車禍所造成之骨折與死亡結果確有直
    接關連。嗣經本院彙整告訴人王石川於秀傳紀念醫院之病歷資料及Ｘ光片，送請
    行政院衛生署醫事審議委員會究明死亡原因與車禍受傷之關連性，據該會鑑定結
    果認為：腸扭曲之原因可為原發性、續發性，亦可能為不明原因；其原因可能為
    手術後之粘連、梅克耳氏憩室、先天性之粘連帶、旋轉失常、發炎引起之粘連、
    疝氣等；至於告訴人王石川車禍所生之粉碎性骨折，於實施放置內固定器手術穩
    定骨折處，併予以行肌膜切開術後，其病情已經穩定，因而研判其死因為小腸系
    膜扭曲壞死，與骨折無關，此有該會九００六七號鑑定書一份存卷可參。足見告
    訴人王石川之死因尚與本件車禍傷害並無關涉，自應僅就其所受傷害部分歸責於
    被告。然公訴人前揭所認起訴法條雖有未洽，惟因與過失傷害部分仍屬同一社會
    基本事實，本院自應仍予審酌，並變更起訴法條，附此敘明。而被告以單一過失
    行為，侵害數個他人身體法益，觸犯數個構成要件相異之罪名，為想像競合犯，
    應從較重之過失致重傷害罪論處。爰審酌被告過失情節之輕重，對於他人造成損
    傷之嚴重程度，且迄今未與告訴人或其家屬達成民事和解，於偵審期間尚知坦認
    犯行，告訴人王石川騎乘機車亦有重大違規可指，及其犯罪後之態度、所生危害
    、具有高職夜間部畢業學歷之智識程度等一切情狀，量處如主文所示之刑，併諭
    知易科罰金之折算標準，以示懲儆。
三、另被告行為後，刑法第四十一條關於易科罰金之規定業於九十年一月十日修正公
    布，雖修正前後對於被告得否易科罰金不生影響，尚無比較何者對於被告較屬有
    利之實益，仍應依刑法第二條第一項前段之從新原則，適用修正後之刑法第四十
    一條第一項前段。
據上論斷，應依刑事訴訟法第二百九十九條第一項前段、第三百條，刑法第二條第一
項前段、第二百八十四條第一項、第四十一條第一項前段，罰金罰鍰提高標準條例第
一條前段、第二條，判決如主文。
本案經檢察官李芳瑜到庭執行職務。
中      華      民      國      九十      年      十    月    二十五    日
                                      臺灣彰化地方法院交通法庭
                                          法    官
附錄本案論罪科刑法條：
刑法第二百八十四條第一項
右正本證明與原本無異。
如不服本判決，應於判決送達後十日內，向本院提出上訴狀。
                                          書記官
中      華      民      國      九十      年      十    月    二十五    日


司法院資訊處製作；財團法人民間司法改革基金會備份。
